【裁判字號】    92,易,122
【裁判日期】    920411
【裁判案由】    竊盜等
【裁判全文】
臺灣士林地方法院刑事判決                          九十二年度易字第一二二號
    公  訴  人  臺灣士林地方法院檢察署檢察官
    被      告  甲○○
右列被告因竊盜等案件，經檢察官提起公訴（九十一年度偵字第三七九八號），本院
判決如左：
    主  文
甲○○連續竊盜，累犯，處有期徒刑陸月，如易科罰金以佰元折算壹日。
扣案之汽車鑰匙貳把沒收。
    事  實
一甲○○前有盜匪、偽造文書、恐嚇等前科，其中盜匪案件，經法院判處有期徒刑七
  年六月確定，並於民國七十九年四月十日入監執行，嗣經假釋出獄，假釋期間因再
  犯下述偽造文書等之犯行，前開假釋經法院撤銷，應執行殘刑三年七月十四日。又
  犯偽造文書案件，經法院判處有期徒刑四月確定，恐嚇案件經法院判處有期徒刑十
  月確定，前二案件並定應執行刑一年。前偽造文書及恐嚇案件之應執行刑與盜匪之
  殘刑接續執行，並於八十七年八月十三日假釋，於八十八年九月二十九日縮刑期滿
  視為執行完畢。
二甲○○前居住在台北市○○區○○路七八號三樓之八，於九十一年三月底某日，見
  其住處對面即同號三樓之五（為乙○○、黃秀君夫妻住處）門前鞋櫃旁遺有一串鑰
  匙（共三把鑰匙，二把汽車鑰匙，一把為乙○○住處之鑰匙），甲○○遂持該汽車
  鑰匙至其住處地下停車場試開停於該處之各自小客車，發現乙○○所有車牌號碼Ｄ
  Ｗ─四六○九號之自用小客車得以該汽車鑰匙發動，甲○○為能使用該汽車代步，
  遂至台北市北投區某鑰匙店複製前開三把鑰匙，複製後即將該串鑰匙再置回原地。
  後竟基於意圖為自己不法所有之概括犯意，先於九十一年四月六日凌晨一時許至上
  址地下停車場，以前開複製之汽車鑰匙啟動ＤＷ─四六○九號之自用小客車，駕駛
  該汽車至台北縣蘆洲市○○路二三一號其女友葉惠珍工作處，搭載葉惠珍至台北縣
  三芝鄉龍嚴靈骨塔處，再將葉惠珍載回甲○○上址住處，竊取乙○○置於該汽車內
  之汽油，後將ＤＷ─四六○九號之自用小客車放回原處。再於翌日（即七日）凌晨
  零時許，至停車場駕駛該自小客車到淡水鎮漁人碼頭，於早上八時許再將車開回地
  下停車場，竊取乙○○置於該汽車內之汽油。惟甲○○將車開回時，適為乙○○發
  現，乙○○遂奔至地下停車場質問甲○○，並報警捕獲，且扣得甲○○複製之三把
  鑰匙。
三案經台北市政府警察局北投分局報告台灣士林地方法院檢察署檢察官偵查起訴。
    理  由
一訊據被告甲○○，固坦承於前開時地見乙○○遺落之三把鑰匙，遂持至地下停車場
  試車，經發現可發動ＤＷ─四六○九號之自用小客車後，便至北投區某鎖店複製，
  再於九十一年四月七日凌晨駕車至淡水鎮漁人碼頭，於早上八時開車回地下室停放
  時，為乙○○發現等情，惟矢口否認另於九十一年四月六日凌晨亦駕駛該車，辯稱
  ：只駕駛該車一次，九十一年四月六日找葉惠珍係搭計程車前往云云。經查：
  (一)被告於九十一年四月七日凌晨駕駛該汽車竊取汽油部分，除據被告自白外，另有
    告訴人乙○○及證人黃秀君於警訊及偵查中之陳述可佐，復有扣案之三把複製鑰
    匙可佐，堪信被告此部分之自白與事實相符。
  (二)被告雖否認另於九十一年四月六日凌晨駕駛ＤＷ─四六○九號之自用小客車搭載
    葉惠珍行經前述地點，惟查據證人葉惠珍於警訊中證稱：九十一年四月六日凌晨
    一時三十分許，甲○○駕駛車號ＤＷ─四六○九號之自用小客車至我工作地點台
    北縣蘆洲市○○路二三一號來載我至三芝鄉龍嚴靈骨塔前打我：：，打完才載我
    回他租賃之住所溫泉路七八號三樓之八，我下車時有將他（按指被告）駕駛之自
    小客車ＤＷ─四六○九號車號記下等語，再查告訴人乙○○於偵查中證稱：九十
    一年四月五日回國，於六日凌晨將ＤＷ─四六○九號自用小客車自機場開回後，
    並未再開車，另收到該車九十一年四月六日凌晨一時三十三分之違規通知單，惟
    該時段其並未開車等情，並有舉發ＤＷ─四六○九號自用小客車於九十一年四月
    六日凌晨一時三十三分，在台北縣重陽橋頭（三重端）超速行駛之台北縣警察局
    九十一年四月十九日九一北縣警交字第ＣＧ0000000號舉發違反道路交通
    管理事件通知單一份在卷可參，堪信被告於九十一年四月六日凌晨一時許應有駕
    駛ＤＷ─四六○九號自用小客車無訛，所辯該日未駕駛該車云云，顯為卸責之詞
    ，不足採信。
  (三)被告於上開二時日，駕駛ＤＷ─四六○九號自用小客車行經前述地點，於使用畢
    放回地下停車場時，並未將耗用之汽油補足等情，業據被告陳明在卷，堪信被告
    有竊取乙○○ＤＷ─四六○九號自用小客車內汽油之不法意圖甚明。
  綜上所述，被告犯行洵堪認定，本件事證明確，應依法論科。
二核被告所為，係犯刑法第三百二十條第一項之竊盜罪。其先後所為二行為，時間緊
  接，所犯罪名相同，顯係出於概括犯意反覆為之，為連續犯，爰依刑法第五十六條
  之規定以一罪論，並加重其刑。被告曾有如犯罪事實欄所述之犯罪科刑執行情形，
  有台灣高等法院被告全國前案紀錄表在卷可稽。其受有期徒刑之執行完畢後，五年
  內再犯本件有期徒刑以上之罪，為累犯，應依刑法第四十七條規定加重其刑。並依
  法遞加重之。檢察官雖起訴被告竊取乙○○所有ＤＷ─四六○九號自用小客車，惟
  本院認此部分與竊盜構成要件不合（詳後述），被告所犯者乃竊取乙○○置於該自
  小客車內之汽油，此部分屬起訴書所載犯罪事實之減縮。又被告九十一年四月六日
  凌晨亦有竊取汽油，雖未據檢察官起訴，然與已起訴且經本院論罪科刑部分，有連
  續犯裁判上一罪之關係，本院自得併予審理。爰審酌被告前科累累，素行不良，及
  其犯罪之動機、手段、所生之危害，暨犯後態度等一切情狀，判處如主文所示之刑
  ，並諭知易科罰金之折算標準。
三扣案之汽車鑰匙二把，為被告所有，且供犯罪所用，業據被告陳明，應依刑法第三
  十八條第一項第二款宣告沒收。至另把鑰匙，雖為被告所有，然與本件犯罪無涉，
  自無從諭知沒收。
四公訴意旨另認：被告於九十一年三月某日，在台北市○○區○○路七八號三樓之五
  前鞋櫃旁拾得前開鑰匙，即意圖為自己不法之所有，將之侵占入己。另被告於九十
  一年四月七日凌晨係基於意圖為自己不法所有之犯意，竊取前開自小客車，因認被
  告另涉刑法第三百三十七條侵占遺失物罪及第三百二十條第一項之竊盜罪嫌。訊據
  被告固坦認有上開犯行，惟辯稱：複製鑰匙後，就將鑰匙放回原處，另只是借ＤＷ
  ─四六○九號自用小客車開，開完就會將之放回原處等語，經查：
  (一)按犯罪事實，應依證據認定之，無證據不得推定其犯罪事實，刑事訴訟法第一百
    五十四條定有明文。再按刑法第三百三十七條侵占遺失物罪及第三百二十條第一
    項之竊盜罪，均以行為人意圖為自己或第三人不法之所有為要件，若無此意圖，
    即與該二罪之構成要件不侔。
  (二)查被告於九十一年三月某日，在台北市○○區○○路七八號三樓之五前鞋櫃旁拾
    得該串鑰匙複製後，即將鑰匙放回原處等情，業據被告陳稱在卷，而告訴人乙○
    ○亦未陳稱遭竊或遺失該串鑰匙，堪信被告稱於複製後即將該串鑰匙放回原處，
    堪以採信。再查被告二次駕駛ＤＷ─四六○九號自用小客車後，均將該車停於原
    處，且九十一年四月七日亦係將ＤＷ─四六○九號自用小客車停回原停放處時，
    為乙○○當場發現而報警捕獲，堪信被告辯稱：只是借該車開，開完即放回原處
    等語，與事實相符。
  (三)依上所述，被告後將拾得之鑰匙放回原處，於使用ＤＷ─四六○九號自用小客車
    後，即將該車停回原處，堪認並無將鑰匙及ＤＷ─四六○九號自用小客車據為己
    有之不法所有之意圖。揆諸前開說明，被告之行為固有可議，然並不符合刑法第
    三百三十七條侵占遺失物罪及第三百二十條第一項竊盜罪之構成要件，依罪刑法
    定主義，自難以該二罪相繩。此部分原應為無罪之諭知，然因檢察官認此與已起
    訴且經本院論罪科刑之竊盜汽油罪，分別有事實上（竊盜汽車部分）、牽連犯之
    裁判上（侵占遺失物部分）一罪關係，爰均不另為無罪之諭知。
據上論斷，應依刑事訴訟法第二百九十九條第一項前段，刑法第五十六條、第三百二
十條第一項、第三十八條第一項第二款、第四十七條、第四十一條第一項，罰金罰鍰
提高標準條例第一條前段、第二條，判決如主文。
本案經檢察官林聰良到庭執行職務
中      華      民      國     九十二     年      四      月    十一    日
                                      臺灣士林地方法院刑事第一庭
                                          法  官  江  翠  萍
右正本證明與原本無異。
如不服本判決，應於判決送達後十日內，向本院提出上訴狀。
                                          書記官  范  淑  芬
中      華      民      國     九十二     年      四      月    十四    日
附錄本案論罪科刑法條全文：
刑法第三百二十條第一項：
  意圖為自己或第三人不法之所有，而竊取他人之動產者，為竊盜罪，處五年以下有
  期徒刑、拘役或五百元以下罰金。


司法院資訊處製作；財團法人民間司法改革基金會備份。
